臺灣桃園地方法院刑事判決
111年度易字第562號
公  訴  人  臺灣桃園地方檢察署檢察官 
被      告  林志威


上列被告因違反電子遊戲場業管理條例等案件，經檢察官提起公
訴（110年度偵字第39079號），本院判決如下：
    主  文
林志威無罪。
    理  由
一、公訴意旨略以：被告林志威知悉未依電子遊戲場業管理條例
    第15條之規定領有電子遊戲場業營業級別證者，不得經營電
    子遊戲場業，且其未請領電子遊戲場業營業級別證，竟基於
    違反上開電子遊戲場業管理條例規定及在公眾得出入之場所
    賭博財物之犯意，於民國110年8月20日某時起，在公眾得出
    入之址設桃園市○○區○○路00號之「歡樂鐵三角」夾娃娃機店
    （下稱本案夾娃娃機店）內，擺放變更遊戲歷程後之「選物
    販賣機II代」機台編號「1」、「27」、「33」機具3台，供
    不特定人把玩，其玩法如下：㈠機臺編號「1」之玩法，係先
    由林志威將多顆裝有兌換券之扭蛋放入編號1機臺內，由不
    特定人將新臺幣（下同）10元硬幣投入該機臺內，操作爪把
    ，抓取機臺內之扭蛋滑落該機臺內加裝之彈珠台，如扭蛋通
    過彈珠台沒有洞的通道，即可獲得扭蛋內之兌換券，再以兌
    換券換取價格不同差距甚大之商品（含衛生紙1包、盒裝洗
    衣球、濕紙巾等），如扭蛋未通過指定通道，則會掉入彈珠
    台設置之洞內而回收扭蛋，所投入之硬幣即歸被告所有；㈡
    機台編號「27」之玩法，係被告先將不特定內容、價值約10
    至1,000多元之寶可夢遊戲卡片裝入咖啡色紙盒數個，讓不
    特定人得以每次10元之代價，將10元硬幣投入該機台、歸被
    告所有後，取得藉由搖桿、按鈕操作該機台內爪把，抓取機
    台內之咖啡色紙盒後，以求該紙盒滾動掉落至取貨口之機會
    ，進而可持該紙盒以換取紙盒內無法預見其內容、價值之遊
    戲卡片；㈢機台編號「33」之玩法，係被告先在該機台內放
    置裝有數顆骰子之透明塑膠盒1個，並以4條彈力繩固定該透
    明塑膠盒，不特定人於投入10元硬幣後，即可操作搖桿及取
    物按鈕控制機械手臂吸取、抓取該機台內裝有前揭骰子之透
    明塑膠盒1次，再依擲落之骰子所呈現之數字，對照其於該
    機台內所張貼之兌換說明，如擲出相同顆數之數字，並將該
    等骰子之翻拍照片透過通訊軟體LINE傳送予被告，即得向被
    告依點數換取玩偶、動漫公仔、時鐘、七龍珠公仔、航海王
    公仔及拖鞋等商品，倘未擲出相對應之數字顆數，所投入之
    金額則歸被告所有，被告即以上開具有射倖性及不確定性之
    方式決定財物之歸屬暨財物之種類及價值，而與不特定人賭
    博財物並經營電子遊戲場業。嗣經警於同年8月31日會同桃
    園市政府經濟發展局前往上址商店會勘，並扣得如附表所示
    之物，而查獲上情。因認被告涉違反電子遊戲場業管理條例
    第15條規定而犯同條例第22條之非法營業及修正前刑法第26
    6條第1項前段之賭博等罪嫌。
二、按犯罪事實應依證據認定之，無證據不得認定犯罪事實；不
    能證明被告犯罪者，應諭知無罪之判決，刑事訴訟法第154
    條第2 項、第301 條第1 項分別定有明文。又事實之認定，
    應憑證據，如未能發現相當證據，或證據不足以證明，自不
    能以推測或擬制之方法，以為裁判基礎（最高法院40年台上
    字第86號判例意旨參照）；且按刑事訴訟法第161 條第1 項
    規定：檢察官就被告犯罪事實，應負舉證責任，並指出證明
    之方法。因此，檢察官對於起訴之犯罪事實，應負提出證據
    及說服之實質舉證責任。倘其所提出之直接證據或間接證據
    ，或其所指出之證明方法，並未達到通常一般之人均不致有
    所懷疑，而得確信其為真實之程度，仍有合理之懷疑存在，
    無從使事實審法院得有罪之確信時，基於無罪推定之原則，
    即應為被告無罪判決之諭知（最高法院76年台上字第4986號
    、92年台上字第128號判例意旨參照）。
三、本件公訴意旨認被告涉犯修正前刑法第266條第1項前段之賭
    博及電子遊戲場業管理條例第22條之未經許可經營電子遊戲
    場業罪嫌，主要係以被告供述、桃園市政府警察局中壢分局
    扣押筆錄、扣押物品目錄表、扣押物品收據、代保管條、現
    場查獲及扣案物品照片15張、扣押物品清單、機台編號「1
    」、「27」、「33」機具3台及內容物之現場照片7張及桃園
    市政府警察局中壢分局機關110年8月31日會勘紀錄表、經濟
    部107年6月13日經商字第10702412670號函文等證據資料為
    其主要論據。訊據被告固坦承本案夾娃娃機店為其所經營、
    管理，且其店內編號1機台有加裝彈珠台、編號27機台係以
    紙盒裝寶可夢遊戲卡、編號33機台除可直接夾取商品外，同
    時提供以擲骰子結果兌換商品之玩法等情，惟堅詞否認有何
    未經許可經營電子遊戲場業及賭博之犯行，辯稱：我雖然有
    改裝機台檯面或增加以擲骰子方式兌換商品，但這些改裝只
    是為了增加取物的趣味性，用紙盒裝遊戲卡只是因為遊戲卡
    不好直接夾取，用盒子裝時，消費者比較好夾取，這些改裝
    都不會影響取物的可能性，因為我都有設保證取物的價格，
    也都有標示可兌換的商品種類等語。
四、經查：
   （一）被告自110年8月20日起經營本案夾娃娃機店，且該店
         內編號1、27、33號機台（合稱系爭機台）並未向主管
         機關申請核發電子遊戲場業營業級別證，而被告於編
         號1機台內加裝彈珠台；於編號27機台內將夾物商品寶
         可夢遊戲卡放置於紙盒內供消費者夾取；於編號33號
         機台內加裝擲骰子機具，提供以擲骰子結果兌換機台
         內展示商品之遊戲方式等情，業據被告分別於警詢、
         偵查及本院審理時所供認（見偵字卷第7至14頁、83至
         84，審易字卷第41至44頁，易字卷第34至35頁），有
         桃園市政府警察局中壢分局扣押筆錄暨扣押物品目錄
         表、會勘紀錄表、現場照片及扣案物照片等件在卷可
         稽（見偵字卷第21至27頁、29頁、41至48頁、65至75
         頁），是此部分事實，勘予認定。
   （二）系爭機台雖有上述之修改，然仍無法逕認為已屬電子
         遊戲場業管理條例所規範之「電子遊戲機」：
         1、申請評鑑之夾娃娃機，所附說明書之內容應至少載
            明下列要求，始得評鑑為非屬電子遊戲機，此項目
            只供評鑑時參考，具體個案評鑑結果為何，仍須依
            評鑑結果辦理。另申請評鑑時，機具外觀有不同圖
            案樣式者，亦須於說明書內分別敘明，要求項目如
            下：①具有保證取物功能，該保證取物功能不得超
            過790元。②提供商品之市場價值，不得少於保證取
            物金額之百分之70。③提供商品之內容必須明確，
            且其內容及價值不得有不確定性。④提供之商品不
            得為現金、有價證券、鑽石或金銀珠寶等。⑤機具
            外觀正面標示「機具名稱」，且不得與經評鑑通過
            之夾娃娃機名稱相同。⑥機檯內部，無改裝或加裝
            障礙物、隔板、彈跳裝置等影響取物可能之設施。
            ⑦圖片介紹欄內載明「機具尺寸」。⑧提供之商品不
            得為菸、酒、檳榔、毒品、成人用品、猥褻商品、
            活體生物或違禁物等商品。⑨提供之商品須符合商
            品標示及商品檢驗規定。⑩提供「製造（或進口）
            商」及「消費者申訴專線（含機具管理人及聯絡電
            話）」等資訊，有經濟部107年6月13日經商字第10
            702412670號函1份附卷可憑（偵字卷第33至36頁）
            。由上開函示內容可知，俗稱「夾娃娃機」之機台
            經認定為「非屬電子遊戲機」，需具有保證取物功
            能、提供商品明確且合法、商品與售價相當、不影
            響取物可能性等項。且並非一改裝或加裝障礙物、
            隔板、彈跳裝置，即可遽認屬於電子遊戲機，尚須
            上開改裝或加裝有影響取物之可能。
         2、被告於偵查及審理時均供述：機台裡面的彈珠台及
            擲骰子的盒子都只是為了要增加趣味性，用紙盒裝
            遊戲卡則是因為方便消費者夾取商品，但編號1、2
            7、33機台都有設保夾金額，分別是590元、50元、
            1,980元等語（見偵字卷第7至14頁、83至84頁，審
            易字卷第41至44頁，易字卷第34至35頁）。
　　　　　　⑴觀諸上開卷附系爭機台照片，編號1機台物品掉落
              口雖設置彈珠台；編號27機台雖將遊戲卡放置於
              紙盒內；編號33機台雖設置擲骰子盒子供消費者
              夾取，然於外觀上檢視，並無與系爭機台軟體部
              分有所連結，應無改變機台原始結構或操作流程
              ，亦未更改軟體設備或控制程式。理論上並無影
              響系爭機台之操作及原有累計投幣、保證取物功
              能，或有變更、破壞原始機台符合對價取物之把
              玩模式。而由會勘紀錄可知，查扣當場，員警係
              以該扣案機台內部有加裝彈珠台、擲骰子裝置及
              將商品置於紙盒內之情形，即認被告已違反電子
              遊戲場業管理條例第15條之規定，並未測試投幣
              金額達被告所稱之保夾金額時，是否能夾到商品
              乙節，有會勘紀錄在卷可查（偵字卷第29頁），
              故並無證據顯示系爭機台之保證取物功能有所變
              更。
　　　　　　⑵況且，上開經濟部107年6月13日函所載選物販賣
              機之認定及評鑑分類參考標準並未禁止機台加裝
              設施，僅加裝之設施不可影響取物可能，編號27
              機台並未加裝設施，僅有將商品放置於紙盒內，
              比對遊戲卡商品與遊戲卡置紙盒內之客觀上狀態
              ，消費者夾取紙盒的操作較單純夾取單張遊戲卡
              方便乙節，應可認定，是被告前揭所辯係為使消
              費者更易夾取等語，自屬有據。另編號1、33之
              機台所加裝設施並無證據證明業已影響消費者夾
              取物品或破壞原始機台保證取物功能，而變更其
              原有之對價取物模式，已如前述。又依現場照片
              可知被告於編號1、33機台上張貼之遊戲規則，
              均載明兌獎得聯絡被告之旨，亦有被告通訊軟體
              LINE之聯絡方式，有前揭機台照片可查。足徵，
              縱使系爭機台內有加裝彈珠台、擲骰子盒或係將
              遊戲卡置於紙盒內，均不影響消費金額達到保夾
              金額時，消費者得以聯繫被告取得系爭機台內代
              夾物得以兌換之商品。準此，尚不得逕以被告在
              系爭機台物品掉落口設置彈珠台或擲骰子盒，或
              僅係將商品放置於紙盒內供消費者夾取，即謂系
              爭機台屬電子遊戲機。
        3、被告所稱系爭機台之保夾金額分別為590元、50元、
           1,980元，而編號1機台提供兌換商品為洗衣球、愛
           迪達毛巾、濕紙巾等物；編號27機台商品則為寶可
           夢遊戲卡；編號33機台商品則為公仔、玩偶、時鐘
           、拖鞋等物，有前揭現場照片及系爭機台照片可佐
           ，被告提供商品之市場價值固未能明確認定，而有
           少於上開經濟部107年6月13日函所稱保證取物金額
           之70%之可能。惟電子遊戲場業管理條例第1條規定
           「為管理電子遊戲場業，並維護社會安寧、善良風
           俗、公共安全及國民身心健康，特制定本條例」。
           是由該條例之立法目的觀之，如遊戲機台能保證取
           物，則提供商品之市場價格是否一定不得少於保證
           取物金額之70%，應由消費者及業者間之經濟自由市
           場機制決定。亦即業者既已有使消費者消費一定金
           額得取得商品之擔保，即非賭博性質之射倖遊戲，
           似與上開條例之規範目的無涉，而無以電子遊戲場
           業管理條例規範之必要。況上開經濟部107年6月13
           日函所載之要求項目，僅係供評鑑時可供參考之各
           項指標，並非未符合其中之一，即落入「電子遊戲
           機」之範疇。再者，該商品之實際「價值」為何，
           於定價時應考量業者之成本及合理利潤，並可能有
           消費者投入低於商品成本即順利夾取之特性等綜合
           觀察之。如何才屬「對價」取物，本難一概而論。
           上開經濟部107年6月13日函所稱非屬電子遊戲機之
           評鑑參考標準固有「提供商品之市場價值，不得少
           於保證取物金額之百分之70」之條件，然該經濟部
           函文要求之項目，無非係藉由限定商品市場實際價
           值不得與保證取物金額差距過大等標準，以降低選
           物販賣機或夾娃娃機業者謀取暴利。而選物販賣機
           既設定有保證取物功能及保證取物價格，即可確保
           消費者得以投幣換取夾取陳列商品之方式，享受夾
           取商品之樂趣。且消費者於觀察機台內陳列之商品
           ，並斟酌所標示之保證取物價格後，決定投幣以夾
           取方式取得商品，於未夾中商品後是否繼續投幣、
           其願意投幣花費多少金額以取得商品、何時決定停
           止投幣、如此方式是否划算或合乎價值，取決於消
           費者自身之選擇，本質上仍無損於該選物販賣機所
           具有之保證取物功能。再以被告購入前揭商品之成
           本加計被告經營系爭機台之其他支出，如擺設機台
           承租場地費用、維修費用等，及被告所欲獲取之利
           潤，亦難認商品價值及保證取物金額間，有顯不相
           當之情事。又上開嗣後經濟部所訂定之標準，其拘
           束效力僅往後發生，本不得以該標準回溯檢視先前
           經評鑑為非屬電子遊戲機之夾娃娃機，此觀上開函
           文說明「二、（二）上述評鑑分類參考標準不溯及
           過去已經評鑑為非屬電子遊戲機之夾娃娃機」自明
           。
        4、系爭機台雖有如上述之修改，然系爭機台既經評鑑
           非屬電子遊戲機，已如前述，是否會因為上開修改
           ，即成為「電子遊戲機」，已非無疑。且非屬電子
           遊戲機之機台經修改後，依據前揭電子遊戲場業管
           理條例之規定，應再送主管機關為評鑑分類，經修
           改之非屬電子遊戲機機台評鑑分類之結果，有可能
           改認定屬電子遊戲機，亦有可能仍非屬電子遊戲機
           ，本不宜由司法機關逕行認定機台之性質當然由「
           非屬電子遊戲機」轉變為「電子遊戲機」，再以電
           子遊戲場業管理條例第22條之罪責加以追究。
（三）被告於系爭機台加裝之彈珠台、擲骰子行為或將遊戲卡放
      置於紙盒內供夾取之行為，亦與賭博罪無涉：　　　
      1、按所謂「賭博」，乃以未知之不確定事實決定勝負、
         爭取財物輸贏而具有射倖性、投機性之行為。且「對
         向犯」係2個或2個以上之行為者，彼此相互對立之意
         思經合致而成立之犯罪，如賄賂、賭博、重婚等罪均
         屬之（最高法院81年台非字第233號判決意旨參照）。
      2、查系爭機台均具備「保證取物」功能，係採對價取物
         之方式，於消費者投幣至系爭機台設定之保證取物金
         額時，即可無限次數抓取代夾物直至取得為止，或聯
         絡被告兌換欲兌換之商品；被告所加裝設置或以紙盒
         裝商品之方式均未改變機台取物模式或保證取物功能
         ；再被告於系爭機台內均明確標註可兌換商品種類、
         名稱、方式等節，業經本院說明如前，是消費者就其
         所可得夾取商品並無不明確或無從確定之狀況，且消
         費至一定金額即可換取機台內所標註或擺設之任一商
         品，應可認定，自與刑法第266條第1項規定具有射倖
         性、投機性之賭博罪構成要件未合。依上開說明，自
         難認被告所為該當前揭賭博罪要件。
五、綜上所述，被告所為並未違反電子遊戲場業管理條例相關規
    定或亦未該當刑法第266條第1項之賭博罪構成要件。公訴人
    認為被告涉犯上開犯行所憑之前開全部證據，經綜合評價後
    ，仍尚未達於通常一般之人均不致有所懷疑，而得確信其為
    真實之程度。依刑事訴訟制度「倘有懷疑，即從被告之利益
    為解釋」、「被告應被推定為無罪」之原則，即難據以為被
    告不利認定，既無法證明被告犯罪，揆諸前揭條文及判決意
    旨，應為被告無罪之諭知。
據上論斷，應依刑事訴訟法第301 條第1 項，判決如主文。
本案經檢察官施婷婷提起公訴，檢察官劉倍到庭執行職務。
中　　華　　民　　國　　111 　年　　10　　月　　7 　　日
                  刑事第十二庭    法　官　曾淑君
以上正本證明與原本無異。
如不服本判決應於收受判決後20日內向本院提出上訴書狀，並應
敘述具體理由。其未敘述上訴理由者，應於上訴期間屆滿後20日
內向本院補提理由書(均須按他造當事人之人數附繕本)「切勿逕
送上級法院」。
                                  書記官　姚承瑋
中　　華　　民　　國　　111 　年　　10　　月　　11　　日